【裁判字號】    98,訴,1233
【裁判日期】    990430
【裁判案由】    減少價金
【裁判全文】
臺灣士林地方法院民事判決              98年度訴字第1233號
原      告  甲○○
訴訟代理人  詹德柱律師
被      告  丙○○
訴訟代理人  洪維煌律師
上列當事人間減少價金事件，本院於民國99年4 月14日言詞辯論
終結，判決如下：
    主  文
原告之訴及假執行之聲請均駁回。
訴訟費用由原告負擔。
    事實及理由
一、原告起訴主張：
  (一)原告於民國93年10月1 日經訴外人中信房屋仲介股份有限公
    司（以下簡稱：中信房屋）之仲介，與被告簽定不動產買賣
    契約書（下稱：系爭買賣契約書），約定由原告以新臺幣（
    下同）710 萬元，向被告購買如附表所示之建物（下稱：系
    爭建物）及其坐落基地應有部分。嗣原告於96年8 月22日復
    委請訴外人信義房屋仲介股份有限公司（以下簡稱：信義房
    屋）仲介，將系爭建物以810 萬元出賣予訴外人鄭佩玲。
  (二)詎原告交屋予鄭佩玲後，因系爭建物有混凝土剝落等情事，
    經鄭佩玲委請SGS 臺灣檢驗科技股份有限公司鑑定，鑑定結
    果（下稱：系爭SGS 報告）認系爭建物混凝土檢體中氯離子
    含量高達2.452kg/立方公尺，鄭佩玲遂於96年10月16日解除
    與原告間房屋買賣契約，經信義房屋於同年月19日以原價向
    鄭佩玲買回系爭建物後，受讓鄭佩玲對原告關於買賣契約之
    請求權。嗣經信義房屋訴請原告返還賣價金810 萬元，經本
    院97年度訴字第1222號判決勝訴確定在案。
  (三)原告於93年10月1 日向被告購買系爭建物時，被告曾提出臺
    灣省土木技師公會於93年7 月19日製作之氯離子含量測試報
    告（下稱：系爭臺灣省土木技師公會報告），檢測結果系爭
    建物氯離子含量低於中華民國國家標準規範之0.3kg/立方公
    尺，然依系爭SGS 報告及本院97年度訴字第1222號事件囑託
    臺北市土木技師公會鑑定結果（下稱：系爭臺北市土木技師
    公會報告），系爭建物氯離子含量均高於0.3kg/立方公尺之
    標準值，是被告於出賣系爭建物時，顯有惡意欺瞞之情事。
    為此依民法第359 條規定，訴請被告給付系爭建物因高氯離
    子之瑕疵所生價格減損133 萬460 元等語。
  (四)並聲明：
  1.被告應給付原告133 萬460 元，及自起訴狀繕本送達翌日起
    至清償日止，按年息5%計算之利息。
  2.願供擔保請准宣告假執行。
二、被告則以：
  (一)被告於93年間購入系爭建物時，曾提出系爭臺灣省土木技師
    公會報告，確認氯離子含量均在國家標準之內。被告出售系
    爭建物予原告時，即將系爭臺灣省土木技師公會報告交付原
    告，亦為原告所接受。原告於出售系爭建物予鄭佩玲前，亦
    自承系爭建物屋況良好，何以96年間移轉與鄭佩玲使用，即
    生氯離子含量偏高之瑕疵？
  (二)原告所提系爭SGS 報告，係鄭佩玲單方委託所製作，難以作
    為證據；本院97年度訴字第1222號事件，原告未聲請對被告
    為訴訟告知，亦非得以該判決結果對被告為不利之論斷。又
    被告係於93年10月間出售系爭建物予原告，原告則於96年8
    月間出售系爭建物與鄭佩玲，鄭佩玲再於96年10月以系爭建
    物存有上開瑕疵為由，向原告為解除契約之意思表示，而原
    告亦已於96年12月5 日以存證信函通知被告系爭建物存有瑕
    疵一事，並於96年12月間協調時告知被告代理人乙○○系爭
    建物氯離子含量過高，須負瑕疵擔保責任。惟遲至98年10月
    2 日始提起本訴，顯已逾民法第365 條所定之6 個月除斥期
    間，自應不得再為減少價金之請求。又原告於本院97年度訴
    字第1222號事件判決後方以存證信函通知被告，顯有怠於通
    知之情，依民法第356 條3 項規定，亦應視為原告已承認所
    受領之物，不得再行主張減少價金。
  (三)又原告自承修復系爭建物所需之工料僅10餘萬元，然卻另行
    主張100 餘萬元之污名化價值減損。惟若系爭建物已修復，
    即無瑕疵存在，何來污名之情續存？原告主張價格減損之金
    額133 萬460 元，係依據信義房屋單方委託製作之評估報告
    ，惟兩造間及原告與鄭佩玲間之買賣價金，因不同時期有不
    同之市場價格，原告與鄭佩玲間所生之價值減損與兩造間契
    約之價值減損不同。復以所謂污名化價格減損，實為主觀之
    認定，是上開減價評估報告實非得以適用於兩造間等語，資
    為抗辯。
  (四)並聲明：
  1.原告之訴駁回。
  2.如受不利判決，願供擔保請准宣告免為假執行。
三、兩造不爭執之事實：
  (一)原告於93年10月1 日經中信房屋之仲介，與被告簽定系爭買
    賣契約書，約定由原告以710 萬元，向被告購買系爭建物及
    其坐落基地應有部分。嗣原告於96年8 月22日復委請信義房
    屋仲介，將系爭建物以810 萬元出賣予鄭佩玲。
  (二)鄭佩玲於買受系爭建物後，曾委請SGS 臺灣檢驗科技股份有
    限公司鑑定，系爭SGS 報告所採混凝土檢體中氯離子含量高
    達2.452kg/立方公尺，鄭佩玲遂於96年10月16日解除與原告
    間房屋買賣契約，經信義房屋於同年月19日以原價向鄭佩玲
    買回系爭建物後，受讓鄭佩玲對原告關於買賣契約之請求權
    。嗣經信義房屋訴請原告返還賣價金810 萬元，經本院97年
    度訴字第1222號判決勝訴確定在案。
  (三)原告曾於96年12月5 日以如本院卷第54-57 頁內容所示之存
    證信函，就鄭佩玲提出之系爭SGS 報告記載氯離子含量偏高
    乙節，通知被告於同年月14日至律師事務所參與協調。
四、兩造爭點：
  (一)原告主張之價金減少請求權，是否已罹於民法第365 條第1
    項規定之6 個月除斥期間？或因於發現瑕疵後，未立即通知
    被告，依民法第356 條第3 項規定，視為其承認系爭建物，
    而不得再為請求？
  (二)系爭建物是否確實存有氯離子含量過高之瑕疵？
  (三)系爭建物如確有氯離子含量偏高之瑕疵，則原告所得請求減
    少之價金以多少為合理？
五、茲就兩造爭點分述如下：
  (一)原告之價金減少請求權，是否已罹於除斥期間或怠於為瑕疵
    通知而不得再為行使？
  1.按買受人因物有瑕疵，而得解除契約或請求減少價金者，其
    解除權或請求權，於買受人依第356 條規定為通知後6 個月
    間不行使或自物之交付時起經過5 年而消滅。民法第365 條
    第1 項定有明文。
  2.經查，如前三、(三)所述，原告確曾以如本院卷第54-57 頁內
    容所示之存證信函通知被告，該存證信函載明鄭佩玲主張系
    爭建物「具有混凝土之氯離子含量數值高於國家標準值等重
    大瑕疵」等語（本院卷55頁），並檢附系爭SGS 報告做為存
    證信函附件（本院卷第56頁），顯係有意將鄭佩玲所告知之
    系爭建物瑕疵，遞行告知被告之意。
  3.雖原告另主張：原告96年12月5 日所發存證信函並非瑕疵通
    知，惟：
  (1)民法第365 條所規定之瑕疵通知，性質上為觀念通知，以買
    受人將買賣標的物客觀上所存在之瑕疵，使出賣人知悉為已
    足，並不以買受人有發生一定私法上效果為必要。前開96年
    12月5 日存證信函已檢附系爭SGS 報告，載明系爭建物有氯
    離子含量逾越國家標準之瑕疵，而系爭SGS 報告所認定之瑕
    疵，其後亦經本院97年度訴字第1222號事件囑託臺北市土木
    技師公會鑑定確認，足見與客觀事實相符，應為民法第365
    條所規定之瑕疵通知，並不以原告有日後減少價金或解除契
    約之效果意思為必要。
  (2)次按除斥期間之規定，立法目的無非在給予買受人壓力，敦
    促其儘速解決瑕疵問題，自非得由買受人將瑕疵之客觀事實
    告知出賣人後，復爭執其主觀上無瑕疵之認知，使法條所規
    定之客觀除斥期間，因當事人之主觀認知爭執而任意延長，
    殊與除斥期間立法目的有違。又民法第356 條本規定買受人
    有即時檢查、即時通知之義務，買受人經他人通知或其他情
    事而就買賣標的物存有瑕疵之懷疑時，本應立時檢查確認後
    ，通知出賣人，殊無一方面將其主觀之懷疑告知出賣人，一
    方面復未就瑕疵之存否確認，而使法律關係久懸不定，致出
    賣人無所適從，坐失向前手主張權利之時效。本件原告既已
    收受鄭佩玲之瑕疵通知，主觀上當係就瑕疵之存在有相當蓋
    然性之懷疑，始將系爭SGS 報告之結果告知被告，並要求被
    告出面參與協商，評價上已難認非民法第356 條規定之瑕疵
    通知。況現今建物氯離子含量檢測技術發達，公會、實驗室
    或經由房屋仲介公司媒介均得隨時進行，原告於收受鄭佩玲
    之瑕疵通知後，如主觀上確信並無瑕疵，即無通知被告，開
    始起算6 個月除斥期間之必要；如主觀上存有懷疑，亦得立
    時自行檢查確認之，以定行止，乃原告怠於檢查而逕將次買
    受人鄭佩玲之檢驗結果轉知被告，解釋上自應於原告96年12
    月5 日為瑕疵之轉知時，起算除斥期間。
  (3)再查，證人即被告於96年12月間委任代為出面協調之乙○○
    於本院結證稱：「......當時是原告第一次寄存證信函給被
    告之後，有請我出面協調。兩造約在南京東路一家律師事務
    所，當時原告有說他買的房子有瑕疵，希望處理。我受被告
    委任，有問他想如何處理。」「（問：當時原告如何表示房
    子有瑕疵？）含氯量過高。」「（問？兩造發生糾紛以後，
    被告委託證人出面調解，有無提供授權方案向原告表示如何
    處理？）有，他認為都尊重買方的意思，也不排除買回。」
    「（問：在調解時，你是否有代表被告向原告提出這樣的解
    決方案？）當時我有告訴原告，但是原告的太太情緒很激動
    。我有問他希望怎麼處理，但是後來發現房子已經登記到信
    義房屋名下，所以他們就沒有再表示意見......」「原告信
    任信義房屋的這份報告，所以我只是去聽意見。」等語屬實
    （本院卷第83頁背面、第84頁）。則依證人所述，96年12月
    間兩造於律師事務所所為協商，原告確已告知被告代理人系
    爭建物存有氯離子含量偏高之瑕疵，並且信任信義房屋所提
    出之報告（即系爭SGS 報告），致被告代理人有不排除買回
    系爭建物之提議。況且，兩造於96年12月間協調時，系爭建
    物已由信義房屋出面向鄭佩玲買回，更足令原告確信系爭建
    物確存有瑕疵，信義房屋方始願出面買回。惟原告誤以信義
    房屋或無後續追償，始未立時向被告為解除契約或減少價金
    之意思表示。是縱96年12月5 日之存證信函非瑕疵通知，兩
    造於96年12月間所進行之協商中（依存證信函之記載，應為
    96年12月14日進行協商），原告亦已向被告代理人為瑕疵之
    通知。
  4.依上所述，原告既已於96年12月間向被告為瑕疵之通知，乃
    延至98年8 月間向本院聲請調解時，始主張減少價金（本院
    卷第86頁），顯已逾民法第365 條第1 項規定之除斥期間，
    自為法所不許。
  (二)又原告減少價金請求權既已罹於除斥期間而不得主張，則兩
    造間就系爭建物瑕疵存否及減少價金數額之爭執，即無再加
    論述之必要。
六、從而，原告本於前揭原因事實，主張依民法第359 條規定請
    求減少價金，訴請被告返還已交付之價金133 萬460 元，及
    自起訴狀繕本送達被告翌日起，按年息5%計算之利息，為無
    理由，應予駁回。又原告假執行之聲請，因訴之駁回而失所
    依據，不予准許。
七、本件事證已臻明確，其餘兩造主張、陳述暨所提之證據，經
    審酌均與本院前揭判斷不生影響，爰不一一詳予論述，附此
    敘明。
八、據上論結，本件原告之訴為無理由，依民事訴訟法第78條判
    決如主文。
中    華    民    國    99    年    4     月    30    日
                  民事第一庭  法  官  王本源
以上正本證明與原本無異。
如對本判決上訴，應於判決送達後20日內向本院提出上訴狀。
中    華    民    國    99    年    5     月    11    日
                              書記官  陳淑女
附表：
┌─┬────────────────────┬──┬────┬─────┐
│編│      土      地      坐      落        │ 地 │面    積│權     利 │
│  ├───┬────┬───┬───┬───┤    ├────┤          │
│號│縣  市│鄉鎮市區○  段  ○○  段│地  號│ 目 │平方公尺│範     圍 │
├─┼───┼────┼───┼───┼───┼──┼────┼─────┤
│1 │臺北市│ 內湖區 │ 東湖 │  二  │ 7-16 │ 建 │  105   │178/10000 │
├─┼───┼────┼───┼───┼───┼──┼────┼─────┤
│2 │臺北市│ 內湖區 │ 東湖 │  二  │ 7-8  │ 建 │  1,671 │178/10000 │
└─┴───┴────┴───┴───┴───┴──┴────┴─────┘
┌─┬───┬───────┬───────┬───────┬──────────────┬───┐
│編│      │              │              │建 築 式 樣 主│建  物  面  積 （平方公尺） │      │
│  │      │              │              │              ├────────┬─────┤權  利│
│  │建  號│基  地  坐  落│建  物  門  牌│要 建 築 材 料│樓  層  面  積  │附屬建物  │      │
│  │      │              │              │              │                ├──┬──┤範  圍│
│號│      │              │              │及 房 屋 層 數│合          計  │陽台│花台│      │
├─┼───┼───────┼───────┼───────┼────────┼──┼──┼───┤
│  │      │臺北市內湖區東│臺北市內湖區康│鋼筋混凝土造5 │層次 ：4層      │    │    │      │
│1 │ 1215 │湖段二小段7-8 │寧路3段189巷78│層樓房        │合計 ：88.48    │9.10│0.54│全部  │
│  │      │地號          │之2號4樓      │              │                │    │    │      │
└─┴───┴───────┴───────┴───────┴────────┴──┴──┴───┘

司法院資訊處製作；財團法人民間司法改革基金會備份。
